臺灣高等法院民事判決　　　　　　　　 94年度上易字第171號
上　訴　人
即被上訴人　甲○○
兼　　　上
法定代理人　乙○○
　　　　　　丁○○
被上訴人即
上　訴　人　丙○○
被　上訴人　凱旋大地二期社區管理委員會
法定代理人　劉漢彬
訴訟代理人　陳培豪律師
上列當事人間請求損害賠償事件，上訴人對於中華民國93年11月
30日臺灣士林地方法院93年度訴字第1062號第一審判決提起上訴
，本院於94年4月13日言詞辯論終結，判決如下：
    主      文
兩造上訴均駁回。
第二審訴訟費用由兩造各自負擔。
    事      實
甲、上訴人即被上訴人乙○○、甲○○、丁○○等三人方面（下
    稱乙○○三人）：
一、聲明：(一)原判決不利於上訴人部分廢棄。(二)上廢棄部分，被
    上訴人應再給付上訴人甲○○新台幣（下同）25萬元、乙○
    ○50萬元、丁○○25萬元。(三)願供擔保請准宣告假執行。
二、陳述：除與原判決記載相同者外，補稱略以：
  (一)本件係就 93年度易字第278號刑事案件提起附帶民事，該刑
    事案件業經判決認定丙○○除傷害、恐嚇外，尚包括強行進
    入住宅，原判決疏未就丙○○強行進入住宅，侵害上訴人居
    應賠償之精神損害金額。
  (二)丙○○捏造及虛構上訴人乙○○對之進行恐嚇及毆傷之不實
    指控並提出刑事告訴，致上訴人乙○○及丁○○因長期訟累
    而精神受重大折磨，亦請酌增賠償金額。
  (三)本件係因丙○○基於總幹事之身分處理上訴人與訴外人洪汶
    茂間之停車糾紛所衍生，關於住戶之停車事宜本屬社區總幹
    事職務範圍內之行為，丙○○於原審93年10月19日提出之刑
    事附帶民事答辯狀第 4頁自承其係基於業務（職務）進入上
    訴人住宅，該社區亦以丙○○係在執行總幹事之職務，以社
    區經費支應丙○○對上訴人乙○○及丁○○提出刑事告訴的
    律師費，故丙○○因濫用職務及假借職務上機會之行為，應
    與執行職務有關，凱旋大地二期社區管理委員會應負連帶責
    任。
三、證據：除援用第一審所提證據外，補提管理委員會 92年6月
    10日決議影本乙份為證。
乙、被上訴人即上訴人丙○○方面（下稱丙○○）：
一、聲明：答辯聲明：駁回上訴。上訴聲明：(一)原判決就上訴人
    不利部分廢棄。(二)被上訴人等在第一審之訴及假執行之聲請
    均駁回。
二、陳述：除與原判決記載相同者外，補稱略以：
  (一)乙○○曾任砂石車司機及貨運公司司機兼搬運工，體型比丙
    ○○高大許多，應可輕易抵擋丙○○之攻擊，故乙○○係藉
    錄影機製造其為受害者之假象。原審忽略丙○○亦遭乙○○
    打傷，傷勢有過之無不及，丙○○係正當防衛，應可阻卻違
    法。
  (二)丙○○係凱旋社區管委會總幹事，有義務及職責將6月1日處
    理糾紛經過向乙○○說明，才尾隨乙○○進屋，乃基於職務
    上正當行為，原審未考量丙○○身分及進入乙○○家中之動
    機、目的，不應以推測方式認定上訴人有侵入住宅之故意。
  (三)恐嚇部分原審採證不當，證人王明源、張郭金、李銘銓俱為
    不實之言，證詞有嚴重瑕疵，丙○○已對三人提出刑事自訴
    。
  (四)本案刑事部分已於本院刑事庭審理中，因丙○○是否確有傷
    害、侵入住宅、恐嚇事實仍有諸多疑點，請依民事訴訟法第
    182條第1項規定停止訴訟程序。
三、證據：除援用第一審所提證據為證外，聲請訊問證人葉金松
    。
丙、被上訴人凱旋大地二期社區管理委員會方面：
一、聲明：駁回上訴。
二、陳述：除與原判決記載相同者外，補稱略以：
  (一)丙○○係受乙○○設局陷害。乙○○與丙○○爭吵，與上訴
    人丁○○、甲○○毫無關係，且乙○○並未因此受有任何收
    入減少或其他經濟上損失，其請求毫無憑據。
  (二)丙○○係為向乙○○解釋才尾隨乙○○進屋，並因乙○○揚
    言報警一時情急才會進入乙○○家中，並非無故侵入住家。
    而警員朱文龍所述與社區警衛葉金松所言多處矛盾。
三、證據：援用第一審所提證據為證外，補提偵訊筆錄影本2份
    。
    理      由
壹、程序方面
  (一)本件上訴人即被上訴人乙○○等三人經合法通知不到庭，查
    無民事訴訟法第 386條所列各款情形，爰依被上訴人聲請由
    其一造辯論而為判決。
  (二)上訴人即被上訴人丙○○稱本案刑事部分尚於本院刑事庭審
    理中，因丙○○是否確有傷害、侵入住宅、恐嚇事實仍有諸
    多疑點，請依民事訴訟法第182條第1項規定停止訴訟程序。
    但按訴訟全部或一部之裁判，以他訴訟之法律關係是否成立
    為據者，法院得在他訴訟終結前，以裁定停止訴訟程序。民
    事訴訟法第182條第1項定有明文。該法條既明定法院得在他
    訴訟終結前以裁定停止訴訟程序，則有同條項所定情形時，
    應否裁定停止訴訟程序，法院本有自由裁量之權，並非一經
    當事人聲請即應准許。他訴訟之法律關係是否成立，在本訴
    訟法院本可自為裁判，若因裁定停止訴訟程序，當事人將受
    延滯之不利時，仍以不裁定停止訴訟程序為宜（最高法院84
    年度臺抗字第 658號判決參照）。丙○○以其所涉傷害等刑
    事案件，尚在本院刑事庭審理中，本件應俟刑事判決確定後
    再審理云云。惟刑事判決所認定之事實，於獨立之民事訴訟
    ，無拘束力，民事法院就當事人主張之該事實，及其所聲明
    之證據，應自行調查斟酌，決定取捨。是丙○○所涉之刑事
    傷害等案件雖尚於本院刑事庭審理中而未確定，惟非本件訴
    訟之法律關係是否成立之依據，亦無在該案訴訟終結前，停
    止本件訴訟之必要，合先敘明。
貳、實體方面
一、乙○○等三人於原審起訴主張：被上訴人丙○○係受僱於被
    上訴人凱旋大地二期社區住戶管理委員會總幹事，因不滿乙
    ○○曾夥同友人對其公然指責，乃基於總幹事之名，於民國
    92年6月4日晚間11時許，在台北縣汐止市○○○路201巷46
    號凱旋大地二期社區地下二樓停車場巧遇乙○○後，尾隨乙
    ○○進入電梯內毆傷乙○○，致乙○○全身疼痛不堪。復未
    經許可，即跟隨乙○○，侵入乙○○、丁○○之住宅內。經
    乙○○報警並向到場處理之警員朱文龍表示遭丙○○毆打後
    ，雙方即會同警員前往凱旋社區管理中心調閱電梯內監視錄
    影帶；待丙○○見到影帶內顯示其毆打乙○○之畫面時，竟
    在凱旋社區管理中心外恐嚇稱：欲拿刀殺害乙○○全家人等
    語，致乙○○、丁○○及甲○○內心陷於恐懼，生活不安，
    嗣並遷離上開地點，另覓他居。爰依侵權行為之規定，請求
    被上訴人就上訴人所受非財產上之損害負連帶賠償責任（其
    等三人原請求各100萬元，經原審判命給付乙○○6萬元、給
    付丁○○、甲○○各3萬元，乙○○就 44萬元部分、丁○○
    、甲○○就72萬元部分未據上訴）。
二、被上訴人丙○○則以：92年6月1日，因凱旋社區住戶即乙○
    ○與訴外人洪汶茂間發生砸車事件，丙○○身為該社區管委
    會總幹事，有義務出面處理社區事務，於協調過程中引發乙
    ○○之不滿，於92年6月2日，糾集十餘人包圍社區管理中心
    ，對伊吼叫辱罵。同月 4日晚雙方在社區地下二樓停車場相
    遇，乙○○再辱罵並毆打伊，入電梯後，許再毆打伊，伊始
    舉手為正當之防衛，而有拉扯動作，但無傷害許之情事。伊
    從未曾對乙○○等三人恐嚇，此經證人即住戶李定國、李朱
    品子及警員林振宇證述甚明；至證人王明源、張郭金及李銘
    銓於前開刑事案件中所為對丙○○不利之證詞，確屬不實，
    渠等與乙○○實有相互勾結串通偽證之嫌，伊已提起自訴。
    許等三人事後搬離凱旋社區，係為逃避訴外人洪汶茂繼續找
    碴，與丙○○毫無關聯，乙○○等三人依侵權行為請求賠償
    損害，洵屬無據。被上訴人凱旋社區管委會則以：丙○○係
    遭乙○○設計入罪，乙○○與丙○○爭吵，與丁○○、甲○
    ○無關，伊於選任總幹事時並無過失，毋須與丙○○負連帶
    賠償責任等語，資為抗辯。
三、丙○○有無系爭傷害等侵權行為事實之爭議部分
  (一)丙○○固否認有於前揭時地為前述侵權行為之事實，但乙○
    ○等三人主張之事實，業據其提出台北市立忠孝醫院 92年6
    月5日開具之驗傷診斷書影本乙紙、 92年6月4日晚間11時24
    分許之凱旋社區電梯內監視錄影畫面照片影本10紙為證（原
    審附民卷4至7頁），核該驗傷單乙○○確受有臉脥、前胸擦
    傷等之傷害，而錄影帶畫面照片亦有一女子出手拉扯一男子
    之情景。再者，該錄影光碟經台灣士林地方法院檢察署檢察
    官履勘結果，則顯示「進入電梯之後，女子對男子說了一些
    話，就用手打男子之頭部及身體，男子於遭毆打之空檔，眼
    睛瞄向監視器」，復有該署 92年8月25日履勘筆錄附於前開
    刑事案卷內可按  (偵卷79頁)，另證人王明源於該刑事庭審
    理中亦結證稱，伊雖未親自看到電梯內情形，但因伊住在與
    乙○○同一個樓層，都是八樓，聽到外面講話很大聲，就出
    來查看，有看到乙○○已受傷等語（見 93年易字278號刑事
    卷 93年8月18日審判筆錄）。依上開錄影帶內容及證人王明
    源之證詞以觀，丙○○確曾有出手傷害乙○○之事實。就此
    部分，應認乙○○之主張為可採。
  (二)丙○○雖否認其有恐嚇乙○○等人之行為，但查證人即事發
    時在凱旋社區管理中心附近聽聞丙○○前揭恐嚇言詞之證人
    李銘銓、張郭金於刑事案件偵查中結證稱：「有聽到總幹說
    你若太裝傻，我就拿刀將你全家殺掉」、「我有聽到總幹事
    說要把乙○○全家三人殺死，她一直罵，社區很多人有聽到
    」（偵字第6274號卷110頁、113頁）。另證人即當日前往乙
    ○○家處理糾紛之警員朱文龍，於偵查中亦證稱「女的（指
    丙○○）是在男的（指乙○○）家中坐，男的就陳述說他被
    毆打，有去調錄影帶；（問：有無聽見女的說要拿刀殺男的
    全家）有。女的蠻歇斯底里的」等語（偵6274號卷123頁）
    ；另證人即鄰居王明源於刑事庭審理時亦結證稱：「她（指
    陳丙○○）表示她認識黑道，要叫黑道過來」等語（易278
    號刑事卷93年8月18日審判筆錄第9頁、第12頁）。丙○○雖
    否認上開證人證詞之真正，但查證人與兩造並無親屬或恩怨
    ，而警員朱文龍復係因公務關係而前往處理，自無任意偏袒
    一方之理，丙○○空言否認上開證人證詞之真正，並無可信
    。
  (三)丙○○雖舉同社區住戶李定國、李朱品子為證，經核證人雖
    於前開刑事案件中證稱，丙○○係在晚間12時許來敲門，之
    後一同下去社區中庭，並未聽到丙○○有何恐嚇之言詞等語
    。但查警員朱文龍於抵達乙○○住宅處理糾紛時，丙○○即
    在許宅，之後直接會同朱警員共同前往社區一樓管理中心調
    取錄影帶查勘，於查勘錄影帶期間，被告丙○○亦未曾離開
    過，於觀看錄音帶完畢後，丙○○即情緒激動，並在社區一
    樓管理中心外面，恐嚇要殺害告訴人乙○○全家人，已據證
    人朱文龍證述明確（偵6274號卷92年10月17日筆錄），依此
    推斷丙○○應係在看過錄影帶後，再自行前往證人李定國、
    李朱品子住宅處，再共同返回社區中庭，證人李定國及李朱
    品子應非全程在場之人，自不能證明丙○○並無前揭恐嚇事
    實，不足為丙○○有利之證詞。另證人即警員林振宇於刑事
    庭證稱，不記得有無聽到丙○○恐嚇欲殺害乙○○全家人等
    語，既稱「不記得有無聽到」，當不足以推論丙○○無上開
    恐嚇行為，亦不足為有利於丙○○之證詞。
  (四)綜上所述，本件應認乙○○等三人主張丙○○有上開傷害乙
    ○○及恐嚇乙○○等三人之事實為可採。
四、丙○○辯稱，當日係乙○○在社區地下二樓停車場出手毆打
    伊，致伊受有顏面瘀青、右手臂抓傷及瘀傷等傷害，伊於電
    梯內僅舉手拉扯而已，主張其係正當防衛權之行使，而可以
    阻卻不法等語，並提出受傷照片二幀及驗傷診斷書影本乙紙
    為證（偵字第6274號卷15頁、47頁）。但查檢察官就前開錄
    影光碟勘驗結果為「進入電梯之後，女子對男子說了一些話
    ，就用手打男子之頭部及身體，男子於遭毆打之空檔，眼睛
    瞄向監視器」，並無乙○○打丙○○情景，且證人即警員朱
    文龍偵查中亦證稱：當時並未見到丙○○臉上有傷等語（偵
    6274號卷92年10月17日訊問筆錄）。是以丙○○主張係正當
    防衛等語，顯不足採。
五、損害賠償額部分
  (一)按因故意或過失不法侵害他人之權利者，負損害賠償責任；
    不法侵害他人之身體、健康、名譽、自由、信用、隱私、貞
    操，或不法侵害其他人格法益而情節重大者，被害人雖非財
    產上之損害，亦得請求賠償相當之金額，民法第184條第1項
    前段、第195條第1項定有明文。本件丙○○上開故意不法侵
    害乙○○之身體及恐嚇乙○○三人之行為，顯係不法侵害乙
    ○○等人之身體、自由、人格法益，就乙○○等三人因此所
    致之精神上痛苦，應負賠償責任，乙○○等三人爰依上開侵
    權行為法律關係，請求丙○○賠償，即屬有據。
  (二)又核原法院經審酌乙○○所受傷害程度、丙○○恐嚇言詞之
    內容，事件發生過程及原因、卷內兩造財產資料及兩造所陳
    報之身分、地位、資力等一切情狀，認乙○○等三人分別請
    求丙○○應各給付 1,000,000元，誠屬過高，而認乙○○請
    求部分以60,000元，丁○○及甲○○，則各以30,000元為當
    ，本院亦核屬適當。
  (三)從而，乙○○等三人上訴請求丙○○應各再給付甲○○25萬
    元、乙○○50萬元、丁○○25萬元，即無理由，應予駁回。
六、關於被上訴人凱旋大地二期社區管理委員會部分
  (一)乙○○等三人主張，丙○○係以社區總幹事身分處理伊與訴
    外人洪汶茂間之停車糾紛而衍生此糾紛，乃屬丙○○職務範
    圍內行為，且社區亦支應丙○○委請律師費，因此管委會應
    負連帶責任等語。
  (二)受僱人因執行職務，不法侵害他人之權利者，由僱用人與行
    為人連帶負損害賠償責任，民法第188條第1項固有明文；惟
    前開僱用人之連帶賠償責任，係以受僱人因執行職務不法侵
    害他人之權利，始有其適用，倘係受僱人個人之犯罪行為而
    與執行職務無關，即與該條規定之要件不合，殊無因受僱人
    濫用職務或利用職務上之機會及與執行職務之時間或處所有
    密切關係之行為，其外觀在客觀上認與執行職務有關，不法
    侵害他人之權利，即遽認僱用人應與該受僱人負連帶賠償責
    任（最高法院 92年度台上字第485號民事判決參照）。經查
    ，本件起因於丙○○不滿乙○○之前曾夥同友人至社區管理
    中心警衛室對其指責，復於事後即6月4日晚間不期而遇，再
    生爭執，此為兩造所不爭執，非因丙○○在執行總幹事職務
    而致，況調解住戶糾紛亦非社區管委會總幹事之職務。依上
    開判決意旨，被上訴人凱旋社區管委會自無與丙○○之侵權
    行為負連帶損害賠償之義務。乙○○等三人上開主張，並無
    理由。
七、綜上所述，乙○○等三人依侵權行為之法律關係，請求丙○
    ○給付乙○○6萬元、及給付丁○○、甲○○各3萬元，暨均
    自起訴狀繕本送達後之93年10月26日起至清償日止，按年息
    百分之五計算之利息之範圍內，為有理由，應予准許；逾此
    部分，為無理由，應予駁回。原審判命丙○○為上開金額之
    給付，經核並無違誤。兩造各就其敗訴部分上訴，指摘原判
    決不當，求予廢棄改判，為無理由，均應駁回其上訴。
八、據上論結，本件兩造之上訴，均無理由，爰判決如主文。
中　　華　　民　　國　　94　　年　　4 　　月　　27　　日
                  民事第二庭審判長法　官   吳謙仁
　　　　　　　　　　　      　　　法　官   蘇瑞華
　　　　　　　　　　　　　　　    法　官   魏大喨
正本係照原本作成。
均不得上訴。
中　　華　　民　　國　　94　　年　　4 　　月　　28　　日
　　　　　　　　　　　　　　　　　書記官   李華安
